【裁判字號】    89,台上,41
【裁判日期】    890106
【裁判案由】    違反槍彈藥刀械管制條例
【裁判全文】
最高法院刑事判決                                  八十九年度台上字第四一號
    上  訴  人  甲○○  男
    選任辯護人  夏  青律師
右上訴人因違反槍彈藥刀械管制條例案件，不服台灣高等法院高雄分院中華民國八
十六年十月十四日第二審更審判決（八十六年度上更(二)字第三○一號，起訴案號：台
灣高雄地方法院檢察署八十二年度偵字第九六六三號），提起上訴，本院判決如左：
    主  文
原判決撤銷，發回台灣高等法院高雄分院。
    理  由
本件原判決認定上訴人甲○○與已判刑確定之詹明智及另案處理之柯錫賢係朋友關係
。緣上訴人為協助其友人李榮泰，解決與王珪璋間之債務糾紛，在電話中與王珪璋發
生爭執，乃邀集柯錫賢、詹明智，欲找王珪璋談判。上訴人惟恐對方人多勢眾，談判
不成反遭不利，乃於民國八十二年四月二十一日晚上十一時許，在高雄市三民區○○
○路與復興路口之銀櫃ＫＴＶ店內，委由柯錫賢向其友人借得西德製八ＭＭ口徑制式
（白朗寧）手槍一把及可供軍用之仿製轉輪手槍一把、子彈六發。三人基於共同之犯
意，意圖藉槍枝恐嚇對方保護自己，由詹明智攜帶前揭仿製之轉輪手槍及子彈六發，
柯錫賢則隨身攜帶西德製八ＭＭ口徑制式手槍，惟為壯大聲勢，上訴人又邀請不知情
之許林瑞、李志鴻、劉宗榮同往。同年月二十二日凌晨零時許，抵達高雄市前金區○
○○路二十三號五樓麗仕鋼琴酒店Ｋ８廂房時，已有王珪璋及其朋友多人在場，上訴
人乃囑許林瑞、李志鴻、劉宗榮等三人在廂房外等候，僅夥同柯錫賢、詹明智一起進
入廂房，與王珪璋談判。言談中，柯錫賢、詹明智與王珪璋之朋友李振嘉發生口角，
上訴人見狀表示欲離去，乃在王珪璋之朋友陳立峰陪同下，與柯錫賢、詹明智離開Ｋ
８廂房，並偕同在大廳等候之許林瑞、李志鴻、劉宗榮準備搭乘電梯離去。在等候電
梯時，詹明智因口角之事記恨在心，又返回廂房，柯錫賢亦持槍尾隨在後。上訴人見
狀，即囑許林瑞、李志鴻拉回柯錫賢，囑劉宗榮拉回詹明智，惟均未能勸阻。嗣詹明
智打開廂房後，取出所攜帶之仿製轉輪手槍，朝廂房內作射擊狀；廂房內之人員，則
持酒瓶、酒杯等物丟擲並追出。在混亂中，許林瑞右側顱部中彈，經送醫急救，於同
日（諒係二十三日之誤）上午十一時二十分許死亡等情。因而撤銷第一審判決，依想
像競合犯從一重，改判論處上訴人共同未經許可，無故持有手槍罪刑，固非無見。
惟查：(一)有罪之判決書，應於理由內記載認定犯罪事實所憑之證據及其認定之理由，
刑事訴訟法第三百十條第一款定有明文。原判決認定，上訴人意圖藉槍枝恐嚇對方保
護自己，持槍、彈前往談判，因認持有仿製轉輪手槍部分，係犯刑法第一百八十七條
之意圖供自己犯罪之用，而持有可供軍用之槍枝罪。但依原判決之記載及卷內證據資
料，上訴人於談判時，並未持槍施以恐嚇。原判決既認定上訴人係「意圖供自己犯罪
之用」，而持有該槍枝，自須於理由內說明其「意圖供自己犯罪之用」所憑之證據及
認定之理由，方足以資論罪科刑。本院前次發回意旨已經指摘及此，乃更審判決僅以
推測之語，謂「其借槍前往之用意，顯係談判時，對方如有對之不利之動作，即可持
槍威嚇，使對方畏懼而退，應可概見」云云（見原判決第六面理由二之(五)）。關於上
訴人如何「意圖供自己犯罪之用」，仍未具體說明其所憑之證據及認定之理由，其違
誤之情形仍然存在。(二)槍砲彈藥刀械管制條例（修正前槍彈藥刀械管制條例亦同）
所稱之手槍，並不限於正式兵工廠所產製之制式手槍；非法製造者所仿製，其殺傷力
與制式手槍相若或超過制式手槍之仿製手槍，亦屬手槍範圍，不能論以其他具有殺傷
力之槍枝。否則犯人非法仿製手槍，其殺傷力與制式手槍相若或超過制式手槍時，若
不能論以製造手槍罪，而正式兵工廠所產製之手槍又屬合法製造，則將使槍砲彈藥刀
械管制條例之未經許可製造手槍罪，永無適用餘地。本件扣案之仿製轉輪手槍，經送
請鑑定結果，認其殺傷力與制式手槍相若，有內政部警政署刑事警察局八十三年七月
十九日刑鑑字第七四八四四號函在卷可稽（見原審上訴卷第八十九、九十頁）。檢
察官關於此部分，亦依（修正前）槍彈藥刀械管制條例第七條第四項之未經許可無
故持有手槍罪，提起公訴。原審並未審酌上開鑑定結果，其殺傷力是否與制式手槍相
若？即變更檢察官所引應適用之法條，改依刑法第一百八十七條論處，自嫌速斷。又
原判決變更起訴法條，加以裁判，但未依法告知變更後之罪名，亦有違誤。以上情形
，或為上訴意旨指摘所及，或為本院得依職權調查之事項，應認仍有撤銷發回更審之
原因。又槍彈藥刀械管制條例已修正為槍砲彈藥刀械管制條例，於八十六年十一月
二十四日公布，同年月二十六日生效，原判決未及為適用法律之比較，併此指明。
據上論結，應依刑事訴訟法第三百九十七條、第四百零一條，判決如主文。
中      華      民      國    八十九    年      一      月      六      日
                              最高法院刑事第十二庭
                                  審判長法官  陳  炳  煌
                                        法官  陳  正  庸
                                        法官  陳  世  雄
                                        法官  高  金  枝
                                        法官  張  春  福
      右正本證明與原本無異
                                              書  記  官
中      華      民      國    八十九    年      一      月      十      日
                                                                  Ｍ


司法院資訊處製作；財團法人民間司法改革基金會備份。
